【裁判字號】    90,交易,128
【裁判日期】    901025
【裁判案由】    過失傷害
【裁判全文】
臺灣嘉義地方法院刑事判決                          九十年度交易字第一二八號
    公  訴  人  臺灣嘉義地方法院檢察署檢察官
    被      告  丙○○
右列被告因過失傷害案件，經檢察官提起公訴（九十年度調偵字第六二號），本院判
決如左：
    主  文
丙○○因過失傷害人致重傷，處有期徒刑陸月，如易科罰金，以佰元折算壹日。
    事  實
一、丙○○於民國九十年一月三日下午四時許，駕駛車號ＷＬ∣八四二九號自用小客
    車，沿嘉義縣民雄鄉第一六六號鄉道由南向北行駛，途經嘉義縣民雄鄉興南村頭
    橋五七七之四二號前，本應注意汽車停車時，應依車輛順行方向緊靠道路右側，
    且顯有妨害他車通行之處所，不得停車之規定，無標誌者，而依當時天候晴，日
    間自然光線，路面乾燥、無缺陷，視距良好，又無不能注意之情形，詎其能注意
    ，竟疏未注意上開規定，貿然將上開自小客車停放於上址前，未緊靠道路右邊停
    車，且佔用部分機車專用道，停妥後，即進入嘉義縣民雄鄉興南村頭橋五七七之
    四五號之統一超商購買物品，購畢後，丙○○返車欲駕車離去而尚未開動之際，
    適有張清標騎乘車號ＬＴＪ∣七四七號重型機車同向行經該處，亦疏未保持適當
    之間隔及注意車前狀況，致該機車之右把手處擦撞及丙○○上開自小客車之左側
    後視鏡，張清標因而人車倒、地，受有左顳頁挫傷顱內出血、雙額葉外傷蜘蛛膜
    下腔出血，造成其意識不清，身體左側偏癱，需以輪椅代步之重大不治傷害。丙
    ○○則於肇事後，在未經有偵查犯罪職權之機關或公務員發覺為犯嫌前，向到場
    處理之嘉義縣警察局民雄分局民興派出所警員乙○○自首即陳稱其為肇事者及肇
    事經過，並願接受裁判。
二、案經嘉義地方法院檢察署檢察官依職權指定張清標之兄甲○○為代行告訴人訴請
    臺灣嘉義地方法院檢察署檢察官偵查起訴。
    理  由
一、訊據被告丙○○固坦承於右揭時、地未將上開自用小客車緊靠道路右側停放，且
    停放之位置佔用部分機車專用道即下車購物，其購物回來上車後，尚未及啟動車
    子駛出，被害人張清標所騎乘之機車右把手便擦撞其自小客車之左側後視鏡，被
    害人人、車倒地受傷之事實，並有診斷證明書三份在卷可資佐證（見警卷第六頁
    、本院卷第五二至五三頁），惟矢口否認有何過失致重傷之犯行，並辯稱：係被
    害人自己騎乘機車撞及其自小客車後視鏡，其車子尚未啟動，其應無過失云云。
    經查：
  （一）告訴代理人固指訴稱：本件車禍之發生應係被告將上開自小客車駛出撞及被
        害人機車始肇禍云云，惟證人即到場處理之員警乙○○於本院審理時證稱：
        其到現場處理時，發現被告車子旁邊有輕微之擦痕，照後鏡沒有明顯之移動
        ，但照後鏡之鏡子破掉，輪胎有擦痕，被害人機車之右手把有擦撞痕跡，其
        至現場時，被告之自小客車並未移動等語（見本院卷第三一頁），且被害人
        機車除右側把手處有明顯之擦撞痕跡外，其餘部位均未見明顯之車損痕跡，
        現場除有汽車後視鏡碎片外，並未見其他碎片，此有車損照片二張及道路交
        通事故調查報告表一份附於警卷可參（見警卷第九頁），此與被告駕車啟動
        後撞及被害人機車會留下明顯撞擊痕跡之情形有所不同，足見本件車禍輛車
        之撞擊點應僅在被告自小客車之左後視鏡與被害人機車右把手，且係被害人
        由後擦撞被告自小客車後視鏡無誤；再者，被告係於九十年一月三日下午四
        時零分，自統一超商購妥物品結帳完成，而其購物完畢離開統一超商後，於
        九十年一月三日下午四時二分四十三秒即以其0000000000號手機
        撥打一一０電話報警，告知發生車禍，此亦有統一發票影本及通聯紀錄影本
        各一份附於本院院卷足參，是被告由統一超商購物完畢離開，進入車內，發
        現發生車禍，下車察看後報警處理之時間，僅花費二分四十三秒，故被告前
        開坦承之事實，應符常情，且與卷證所顯示之情形無違，應足採信。
  （三）被告雖以本件車禍之發生係被害人自己擦撞其自小客車為由，辯稱其無過失
        云云。惟按汽車停車時，應依車輛順行方向，緊靠道路右側，且顯有妨害他
        車通行之處所，不得停車，此道路交通安規則第一百十二條第九款、第十款
        分別定有明文。而依當時天候晴，日間自然光線，路面乾燥、無缺陷，視距
        良好，有上開道路交通事故調查報告表附於警卷可憑，故依當時情況並無不
        能注意之情事，且被告為考領有駕照之人，有道路交通事故調查報告表一份
        在卷可查，其對於上開汽車停車之規定，應無不知之理。再者，被告停車之
        位置除未緊靠道路右側外，占據部分機車專用道，此有現場照片二紙及警繪
        之現場圖在卷可按，衡諸常情，被告對於其佔用部分機車專用道停車，有可
        能導致在該專用道之機車撞及其自小客車，因而肇事之情，應有預見；是被
        告於上開時、地停車，本應注意遵守上開規定緊靠道路右側行駛，詎其竟未
        遵守上開規定，且能注意其佔用機車專用道可能造成機車騎士擦撞其所停放
        之自小客車肇事，而依當時情形又無不能注意之情事，竟疏未注意，反為圖
        一己購物之方便，違規未緊靠道路右側停放，佔用部分機車專用道，使被害
        人所騎乘之機車擦撞其自小客車，因而肇事，致被害人受有前開傷害，顯見
        被告確有過失，被告辯稱：其無過失云云，不足採信。
  （三）雖被害人亦疏未注意被告自小客車停放於機車專用道之車前狀況，隨時採取
        必要之安全措施，並於通過被告之自小客車時，保持安全之距離，而與有過
        失，然被告仍難辭過失之責。又被告之過失行為與被害人受傷間有相當因果
        關係。本件事證明確，被告犯行堪以認定。
二、按刑法所稱之重傷，包括於身體或健康，有重大不治或難治之傷害，此刑法第十
    條第四項第六款定有明文。查被害人因本件車禍受有左顳頁挫傷顱內出血、雙額
    葉外傷蜘蛛膜下腔出血，造成其意識不清，身體左側偏癱，需以輪椅代步之重大
    不治傷害，此有華濟醫院診斷證明書三份分別附於警卷及本院卷可稽，且本院於
    審理代行告訴人甲○○聲請本院選任其為被害人刑事附帶民事訴訟事件之特別代
    理人（本院九十年度聲字第五九八號）時，當庭勘驗被害人之意識狀況，被害人
    於本院點呼時，眼神均未移動，僅正視前方，沒有反應，且須以輪椅代步，庭訊
    中均未言語，亦有勘驗筆錄影本及本院裁定各一份附卷可佐（見本院卷第五二至
    六０頁），被害人既因本件車禍使其意識不清、身體左側偏癱，需以輪椅代步，
    其所受之傷害應屬於身體或健康有重大不治之傷害，為刑法第十條第四項第六款
    所定之重傷。是核被告丙○○所為，係犯刑法第二百八十四條第一項後段之過失
    致重傷罪。公訴意旨未斟酌於此，尚有未洽，惟其基本事實同一，本院自應予審
    理，並變更其起訴法條。又被告肇事後，在未經有偵查犯罪職權之機關或公務員
    發覺為犯嫌前，向到場處理之嘉義縣警察局民雄分局民興派出所警員乙○○坦承
    其為肇事者及肇事經過，並願接受裁判，此業經證人即現場處理之警員乙○○於
    本院審理時，到庭證述屬實，核與自首要件相符，依法應減輕其刑。爰審酌被告
    因為圖一時之方便，未依規定佔用機車專用道停車，致造成本件車禍之發生，被
    害人因本件車禍所受之傷害嚴重，惟被害人亦無照駕駛，復未戴安全帽，且未注
    意車前狀況，保持安全之間隔，過失程度亦非輕，此有道路交通事故調查報告表
    一份在卷可資佐證，及被告因賠償金額之問題，迄未能與被害人家屬達成和解等
    一切情狀，量處如主文所示之刑，並諭知易科罰金之標準，以資儆懲。
據上論斷，應依刑事訴訟法第二百九十九條第一項前段、第三百條，刑法第二百八十
四條第一項後段、第六十二條前段、第四十一條第一項前段，罰金罰鍰提高標準條例
第一條前段、第二條判決如主文。
本案經檢察官曹合一到庭執行職務
中      華      民      國    九十      年      十      月    二十五    日
                              臺灣嘉義地方法院刑事第二庭
                                  法  官  林  坤  志
右正本證明與原本無異。
如不服本判決，應於判決送達後十日內，向本院提出上訴狀。
中      華      民      國    九十      年      十      月     二十五   日
                                  書記官  李  子  英
附錄法條：
刑法第二百八十四條第一項
因過失傷害人者，處六月以下有期徒刑、拘役或五百元以下罰金。致重傷者，處一年
以下有期徒刑、拘役或五百元以下罰金。


司法院資訊處製作；財團法人民間司法改革基金會備份。
